臺灣臺中地方法院刑事判決　　　　　　 99年度交訴字第383號
公　訴　人　臺灣臺中地方法院檢察署檢察官
被　　　告　何東洋
上列被告因肇事逃逸罪等案件，經檢察官提起公訴（99年度偵字
第21431號），被告於準備程序就被訴之肇事逃逸事實部分為有
罪之陳述，本院合議庭裁定就此部分應由受命法官獨任進行簡式
審判程序，並予判決如下：
    主    文
何東洋駕駛動力交通工具肇事，致人受傷而逃逸，處有期徒刑陸
月，如易科罰金，以新臺幣壹仟元折算壹日；緩刑貳年，緩刑期
內付保護管束，並應向指定之政府機關、政府機構、行政法人、
社區或其他符合公益目的之機構或團體，提供肆拾小時之義務勞
務。
    犯罪事實
一、何東洋前無不法犯罪之前科紀錄，素行尚佳；其於民國九十
    九年七月二十二日晚間，騎乘登記於其母親張秀葉名下所有
    之車牌號碼LOA－216號重型機車之前，原應注意夜間行車應
    使用燈光，並詳細檢查機車之燈光確實有效，然竟疏於注意
    及此，明知該機車大燈已損壞未亮，仍貿然騎乘該車輛上路
    ，其於同日二十時十三分許，騎乘該車輛沿臺中市○區○○
    路由旱溪東路往十甲北街方向行駛，行經臺中市○區○○路
    一一九號前時，適行人林文俊沿臺中市○區○○路由十甲北
    街往旱溪東路方向行走，欲自何東洋右前方往左穿越十甲路
    ，何東洋因其所騎乘之機車大燈已然損壞，而缺乏有效燈光
    詳細辨識車前狀況，致其發現林文俊後，已閃避不及，其騎
    乘之機車車頭遂不慎撞擊林文俊，林文俊乃因而倒地，致受
    有髖、大腿、小腿及踝磨損或擦傷併感染與足及趾磨損或擦
    傷併感染等傷害（何東洋此部分所涉過失傷害犯嫌部分，業
    經林文俊具狀撤回告訴，故由本院另為公訴不受理之判決）
    。何東洋明知其已肇事致人受傷，係依法負有救助義務之人
    ，理應將林文俊送醫救治，或為適當之保護處置；惟其於肇
    事後，僅向林文俊口頭表示將與其和解，而未究明其傷勢狀
    況，即恁置林文俊傷勢於不顧，不為必要之安全救護行為，
    並基於肇事逃逸之故意，騎乘前開車輛逕行駛離現場而逃逸
    。適因林文俊之子陳家興與子媳沈美燕於上開交通事故肇生
    之地點旁擺攤，而由沈美燕目擊案發經過，旋記下何東洋所
    騎乘前揭機車之車牌號碼後，告予其夫陳家興知悉，始由陳
    家興提供予到場處理之員警，而循線查悉上情。
二、案經林文俊訴由臺中市警察局第三分局（現已升格改制為臺
    中市政府警察局第三分局）報請臺灣臺中地方法院檢察署檢
    察官偵查起訴。
    理    由
一、訊據被告何東洋就上揭犯罪事實，已於本院訊問時坦承不諱
    ，核與告訴人林文俊先後於警詢及偵查中之指述，暨證人即
    告訴人之子陳家興於偵查中證述之情節均大致相符（見警卷
    第10頁至第12頁，偵字卷第15頁至第16頁、第7頁至第8頁、
    第15頁至第16頁），復有道路交通事故現場圖、道路交通事
    故調查報告表(一)、(二)、員警至現場為交通事故處理所拍攝之
    現場與車輛照片，暨告訴人之傷勢照片等件在卷可參（見警
    卷第21頁至第29頁）。另告訴人因本件車禍受有如犯罪事實
    欄所載之前揭傷勢，則有澄清綜合醫院診斷證明書一紙存卷
    可佐（見警卷第17頁），是被告所為前開自白，核與客觀事
    實相符，得採為本件判決之憑據。綜此，本件事證至臻明確
    ，被告犯行洵堪認定。
二、核被告何東洋所為，應係犯刑法第一百八十五條之四之肇事
    逃逸罪。爰審酌被告肇事後未能停駐於現場，等候員警到場
    處理，反而駕車逕行駛離現場而逃逸，致使應受照護之人傷
    害擴大之風險增加；惟其犯後業已坦認犯罪，並與告訴人林
    文俊達成和解，告訴人已撤回對被告過失傷害部分之告訴，
    被告犯罪後之態度尚稱良好等一切情狀，量處如主文所示之
    刑，並諭知易科罰金之折算標準。末查，被告前未曾因故意
    犯罪受有期徒刑以上刑之宣告，此有臺灣高等法院被告前案
    紀錄表在卷可按，其為本件犯罪固值非難，然告訴人受傷之
    程度尚非深重，被告因一時失慮，而罹刑典，事後已與告訴
    人達成和解，亦見前述，其於訊問時又對犯情未加隱晦，犯
    罪後態度堪稱良好，顯見被告深刻之悔意，其經此偵審程序
    及有期徒刑之宣告後，應能知所警惕而信無再犯之虞，本院
    因認前揭對被告所宣告之刑，應以暫不執行為適當，爰併予
    宣告緩刑二年，用啟自新；惟被告肇事逃逸，守法觀念顯有
    不足，為使被告於緩刑期間內，仍深知戒惕，避免緩刑之宣
    告遭撤銷，且導正其行為與法治之觀念，爰併宣告其於緩刑
    期間內，向指定之公益團體、地方自治團體或社區，提供四
    十小時之義務勞務，並依刑法第九十三條第一項第二款之規
    定，諭知被告應於緩刑期間付保護管束，期能使被告於履行
    義務勞務過程及保護管束期間，確切明瞭其行為所造成之損
    害，並培養正確法治與服膺法律之觀念。至於被告究應向何
    公益團體、地方自治團體或社區提供義務勞務，屬執行之問
    題，應由執行檢察官斟酌全案情節及各公益團體、地方自治
    團體或社區之需求，妥為指定，併予敘明。
據上論斷，應依刑事訴訟法第二百七十三條之一第一項、第二百
九十九條第一項前段，刑法第一百八十五條之四、第四十一條第
一項前段、第七十四條第一項第一款、第二項第五款、九十三條
第一項第二款，判決如主文。
本案經檢察官張富鈞到庭執行職務。
中    華    民    國   100    年    3     月    15    日
                  刑事第八庭  法  官  陳思成
以上正本證明與原本無異。
如不服本判決應於收受判決後10日內向本院提出上訴書狀，並應
敘述具體理由；其未敘述上訴理由者，應於上訴期間屆滿後20日
內向本院補提理由書（均須按他造當事人之人數附繕本）「切勿
逕送上級法院」。
                              書記官  陳淑華
中    華    民    國   100    年    3     月    15    日
附錄論罪科刑法條
刑法第一百八十五條之四
駕駛動力交通工具肇事，致人死傷而逃逸者，處六月以上五年以
下有期徒刑。